臺灣彰化地方法院刑事判決　　　　　　　96年度易字第1238號
公　訴　人　臺灣彰化地方法院檢察署檢察官
被　　　告　丙○○
上列被告因竊盜案件，經檢察官提起公訴（96年度偵緝字第 344
號），本院判決如下：
    主  文
丙○○共同竊盜，累犯，處有期徒刑陸月，如易科罰金，以銀元
佰元即新臺幣玖佰元折算壹日。應減刑為有期徒刑月，如易
科罰金，以銀元佰元即新臺幣玖佰元折算壹日。
    犯罪事實
一、丙○○前曾於民國91年間，因竊盜案件，經臺灣臺南地方法
    院以91年度易字第407 號，判處有期徒刑1 年4 月確定，入
    監執行後，於94年9 月28日縮短刑期執行完畢。詎其仍不知
    悔改，先於95年3 月27日，與不知情之乙○○相約欲共同前
    往彰化媽祖廟，乙○○即駕駛其之前向不知情友人林志哲所
    借之車號S9-4875 號自小客車，與丙○○及其不詳姓名年籍
    之成年男子友人同行，且因疲勞委由丙○○負責駕車。詎丙○○竟與不詳姓名年籍之成年男子共同基於意圖為自己不法
    所有之犯意聯絡，由丙○○負責駕駛前開自小客車，搭載乙○○及其不詳姓名年籍之成年男子友人，前往位於彰化縣彰
    化市○○路○ 段321 號家樂福賣場，並逕行將車駛往3 樓停
    車場。待丙○○將車停妥後，即以欲乙○○下車購買飲料之
    藉口，將乙○○支開，並於當天上午10時45分起，先由丙○○自駕駛座下車，持不詳何人所有，且無法證明足以對人之
    生命、身體構成危險屬兇器之不詳工具，破壞停放於該S9-4
    875 號自小客車旁停車格無人看管，由甲○○使用之車號47
    67-DR 自小客車車門鎖後，丙○○即先返回S9-4875 號自小
    客車上等待機會，復於當天上午10時49分許，丙○○再度下
    車，且其不詳姓名年籍之友人，亦自後座下車，並推由該不
    詳姓名年籍成年男子在車後把風，由丙○○開啟車號4767-D
    R 自小客車車門後，進入該車內竊取甲○○所有之粉紅色手
    提包1 只（內有行動電話1 支含SIM 卡、國民身分證、信用
    卡各1 張），及詹暄信（起訴書誤認為係甲○○所有）所有
    之黑色手提包1 個得手後，丙○○及其友人即再度返回車號
    S9-4875 自小客車上。嗣因乙○○於賣場內，剛好接獲另一
    友人來電，而有要事需先行離開，經乙○○撥打電話告知丙○○後，乙○○即先自行離開該賣場，而丙○○於行竊得手
    後，亦駕駛前開車號S9-4875 自小客車，迅速駛離現場。嗣
    後經警調閱監視錄影器後，始循線查獲上情。
二、案經彰化縣警察局彰化分局報告臺灣彰化地方法院檢察署檢
    察官起訴。
    理  由
壹、證據能力部分：
    本案全部卷證所涵括之供述證據及非供述證據，經被告丙○○及公訴人均同意全部證據之證據能力，是後述所引用證據
    之證據能力均無疑義，合先敘明。
貳、認定犯罪事實之證據及論罪科刑情形：
一、訊據被告丙○○固坦承認識乙○○乙情，惟矢口否認涉有上
    開竊盜犯行，辯稱：伊未曾到過前開地點，且事發當天伊整
    天都在桃園住處，係因2 、3 年前伊友人與乙○○有賭債糾
    紛，故雙方曾徒手打架云云。惟查，上揭犯罪事實，業據證
    人即車號S9-4875 號自小客車車主於警詢時證稱該自小客車
    當日係出借證人乙○○使用等語（見95年度偵字第6888號卷
    第6 頁至第7 頁），且證人即當日同車前往不知情之乙○○
    於警詢時先證稱：當天與被告共同駕車前往家樂福賣場後即
    先行離開之情（見95年度偵字第6888號卷第3 頁至第4 頁）
    ，於偵訊時具結後亦同證稱：其係借車後，應丙○○之邀前
    往彰化看大甲媽祖，因其晚上未睡，就由被告開車，而後座
    之人伊不認識，其就在車後睡覺。到家樂福，被告就叫其去
    買飲料，後來因其朋友打電話要其去交流道，其就打電話跟
    被告說並先行離開，被告曾經喝醉酒鬧其，其曾打過被告，
    但未軟禁被告等語（96年度偵緝字第344 號卷第38頁至第39
    頁），按證人乙○○雖為本件實際借用自小客車之人，並確
    實在上開時間前往家樂福3 樓停車場，然本案竊盜行為發生
    前，證人乙○○確實已先行離開自小客車進入賣場內，至車
    號S9-4875 號自小客車駛離停車場前，證人乙○○均未曾再
    行返回車上，此有自小客車4767-DR 車門遭撬竊案閱讀光碟
    時間紀錄表1 紙及上開時間家樂福3 樓停車場監視器側錄翻
    拍照片4 紙在卷可稽（見96年度偵緝字第344 號卷第55頁，
    95年度偵字第6888號卷第13頁背面至第15頁），從而，證人
    乙○○應與本竊盜案件無關，其並無為迴避己身犯罪，而故
    為設詞誣陷被告之必要；再依卷存證據資料內並無任何積極
    證據足以證明證人上開證述係屬虛偽，亦無足以令人顯信證
    人證述為不可採之品性證據或前科證據存在，本院尚不得僅
    以證人乙○○始為該車號S9-4875 號自小客車實際借用人，
    而全盤抹煞其在訴訟上所具有之證人資格及其證言之證明力
    ；況證人乙○○於具結負偽證罪處罰之心理壓力下，仍在偵
    訊時2 次確認被告即係當日駕駛車號S9-4875 號自小客車之
    人，甚於與被告同時在庭接受訊問時，亦堅稱上情，證人乙○○之證言應堪採信。此外，尚有證人甲○○於本院審理時
    證稱：其及同事詹暄信遭竊之地點、物品，及該自小客車受
    損情形綦詳（詳見本院審判筆錄），及自小客車4767-DR 車
    門遭撬竊案閱讀光碟時間紀錄表1 紙及上開時間家樂福3 樓
    停車場監視器側錄翻拍照片4 紙在卷可稽（見96年度偵緝字
    第344 號卷第55頁，95年度偵字第6888號卷第13頁背面至第
    15 頁） ，上情堪已認定。至被告雖辯稱證人乙○○與伊前
    有怨隙而故陷伊入罪云云。惟查：被告於本院96年8 月14日
    初次訊問時陳稱：雙方在2 、3 年前因友人之賭債糾紛打過
    架，當時雙方均未受傷，雙方亦未曾提告，之後雙方曾談好
    幾次，但因都沒結論就未再聯絡，雙方最後1 次聯絡已經是
    2 、3 年前，亦未曾聽友人說乙○○在找伊，而乙○○之債
    務糾紛均係與伊友人聯絡等語（詳見本院96年8 月14日訊問
    筆錄），衡之常情，被告自身與證人乙○○間並無實際債務
    糾紛，倘證人乙○○因該次糾紛而心生怨隙，欲故陷他人入
    罪，亦應係以與其有實際糾紛之債務相對人為設陷對象，況
    被告與證人乙○○間於2 、3 年間，雙方並無任何往來或再
    生糾紛，而雙方於2 、3 年前打架後，亦未曾實際提出刑事
    追訴，足認前開糾紛尚不至於嚴重至證人乙○○需冒偽證罪
    處罰風險而故意誣陷被告，從而，被告此部分辯解，應係屬
    事後卸責之詞，不足採信。本件事證明確，被告竊盜犯行已
    堪認定，應予依法論科。
二、我國刑法於94年2月2日修正公布，95年7月1日施行（下稱新
    法；修正前刑法下稱舊法）後，依最高法院95年度第 8次刑
    事庭會議決議內容，有關新舊法之適用原則如下：
  　(一)新法第2條第1項之規定，係規範行為後法律變更所生新舊
      法律比較適用之準據法，於新法施行後，應適用新法第2
      條第1項之規定，為「從舊從輕」之比較。
    (二)基於罪刑法定原則及法律不溯及既往原則，行為之處罰，
      以行為時之法律有明文規定者為限，必行為時與行為後之
      法律均有處罰之規定，始有新法第2條第1項之適用。
    (三)比較時應就罪刑有關之共犯、未遂犯、想像競合犯、牽連
      犯、連續犯、結合犯，以及累犯加重、自首減輕暨其他法
      定加減原因（如身分加減）與加減例等一切情形，綜其全
      部罪刑之結果而為比較。
    (四)易科罰金之折算標準，新法施行後，應依新法第2 條第 1
      項之規定，適用最有利於行為人之法律。
    (五)新法第33條第5 款規定罰金刑為新臺幣1 千元以上，以百
      元計算之，新法施行後，應依新法第2 條第1 項之規定，
      適用最有利於行為人之法律。
    又被告行為後，刑法關於共同正犯、累犯、想像競合犯、易
    科罰金之折算標準及主刑罰金刑等規定均有修正，依前揭最
    高法院95年度第8 次刑事庭會議決議內容，應綜其全部罪刑
    之結果而為比較後，始得判斷應適用新法或舊法，經本院為
    如附表所示之比較後，認本件依刑法第2 條第1 項前段，就
    以下共同正犯、累犯、想像競合犯、易科罰金之折算標準及
    主刑罰金刑等適用，應依舊法。
三、查被告攜帶無法證明係屬兇器之不詳工具，破壞車門鎖行竊
    得手，核其所為，係犯刑法第320 條第1 項之竊盜罪。被告
    與不詳姓名年籍之成年男子間，具有犯意聯絡及行為分擔，
    為共同正犯。被告以一竊盜行為，同時侵害甲○○、詹暄信
    之財產法益，係一行為而觸犯數罪名，為同種想像競合犯，
    應從受害較重之甲○○部分處斷，公訴意旨漏認被告此部分
    係屬想像競合犯，併此敘明。被告前曾於91年間，因竊盜案
    件，經臺灣臺南地方法院以91年度易字第407 號，判處有期
    徒刑1 年4 月確定，入監執行後，於94年9 月28日縮短刑期
    執行完畢等情，有臺灣高等法院被告前案紀錄表存卷可參，
    其於5 年內再犯最重本刑有期徒刑以上之罪，為累犯，應依
    修正前刑法第47條規定加重其刑。爰審酌被告前已有竊盜罪
    前科，犯後復未能坦承犯行，惟其犯罪之手段尚屬平和，所
    竊得財物價值非鉅等一切情狀，核情量處如主文所示之刑，
    並諭知易科罰金之折算標準。又按犯罪在中華民國96年4 月
    24日以前者，除本條例另有規定外，依下列規定減刑：一死
    刑減為無期徒刑。二無期徒刑減為有期徒刑20年。三有期徒
    刑、拘役或罰金，減其刑期或金額2 分之1 ；犯最重本刑為
    5 年以下有期徒刑以下之刑之罪，依本條例規定減為6 月以
    下有期徒刑、拘役者，應於為減刑裁判時，併諭知易科罰金
    折算之標準，中華民國96年罪犯減刑條例第2 條第1 項、第
    9 條分別定有明文。查本件被告犯罪時間係在96年4 月24日
    以前，合於中華民國96年罪犯減刑條例第2 條第1 項第3 款
    減刑條件，應減其宣告刑2 分之1 如主文所示，併諭知易科
    罰金之折算標準。至被告持以行竊所使用之不詳工具1 支，
    既未扣案，且被告否認犯行，無從證明該工具係被告或該不
    詳姓名年籍之成年男子共犯所有，亦無從證明該工具係屬違
    禁物，本院自無從宣告沒收，併此敘明。
據上論斷，應依刑事訴訟法第299 條第1 項前段，刑法第2 條第
1 項前段，修正前刑法第28條，刑法第320 條第1 項，修正前刑
法第47條、第55條、第41條第1 項前段，罰金罰鍰提高標準條例
第1 條前段，修正刪除前罰金罰鍰提高標準條例第2 條，中華民
國96年罪犯減刑條例第2 條第1 項第3 款、第7 條、第9 條，判
決如主文。
本案經檢察官張尹敏到庭執行職務。
中　　華　　民　　國　　96　　年　　9 　　月　　17　　日
　　　　　　　　　刑事第五庭    法　官　簡婉倫                                    審判長法  官  余仕明
以上正本證明與原本無異。
如不服本判決，應於判決送達後10日內，向本院提出上訴書狀，
上訴書狀應「敘述具體上訴理由」，並按他造當事人之人數附繕
本。「切勿逕送上級法院」。告訴人或被害人對於判決如有不服
具備理由請求檢察官上訴者，其上訴期間之計算係以檢察官收受
判決正本之日期為準。
中　　華　　民　　國　　96　　年　　9 　　月　　17　　日
　　　　　　　　　　　　　　　　書記官
附錄本案論罪科刑法條：
中華民國刑法第320條第1項
意圖為自己或第三人不法之所有，而竊取他人之動產者，為竊盜
罪，處五年以下有期徒刑、拘役或五百元以下罰金。
附表：
┌──┬─────┬─────────────────────────┐
│編號│修正事項  │  以各別修正事項討論新、舊法之比較適用            │
├──┼─────┼─────────────────────────┤
│ 1  │共同正犯  │刑法第28條有關共同正犯之規定，僅作文字修正，對於狹│
│    │          │義共同正犯（指有犯意聯絡及行為分擔之數行為人）之認│
│    │          │定，不生任何影響                                  │
├──┼─────┼─────────────────────────┤
│ 2  │累犯      │被告不論依修正前之刑法第47條，抑或修正後之刑法第47│
│    │          │條第1項，均構成累犯，且均應加重其刑，對被告而言並 │
│    │          │無有利或不利之情形，不生任何影響                  │
├──┼─────┼─────────────────────────┤
│ 3  │想像競合犯│被告行為後，刑法第55條想像競合犯之規定，增列「但不│
│    │          │得科以較輕罪名所訂最輕本刑以下之刑」，然此乃僅係法│
│    │          │理之明文化，對於想像競合犯之認定及科刑，並不生任何│
│    │          │影響                                              │
├──┼─────┼─────────────────────────┤
│ 4  │易科罰金  │刑法第41條第1 項前段關於得易科罰金之規定，修正前係│
│    │          │以「因身體、教育、職業、家庭之關係或其他正當事由，│
│    │          │執行顯有困難」為其要件，新法則刪除此要件，修正理由│
│    │          │說明上述規定限制過嚴，欠缺彈性，與易科罰金制度旨在│
│    │          │救濟短期自由刑流弊之旨趣不符，且刪除該要件後使檢察│
│    │          │官得視具體個案審酌宜否易科罰金，更符告易科罰金制度│
│    │          │之意旨。另修正前刑法第41條第1 項前段配合罰金罰鍰提│
│    │          │高標準條例第2 條（現已刪除）之規定，係以「銀元 300│
│    │          │元即新臺幣900 元折算1 日」為易科罰金之折算標準，至│
│    │          │修正後之刑法第41條第1 項乃係以「新臺幣1 千元、2 千│
│    │          │元或3 千元折算1 日」為易科罰金之折算標準。而觀諸歷│
│    │          │年來之實務運作情形，在法院宣告易科罰金折算標準之案│
│    │          │件，檢察官執行時乃以准予易科罰金為原則，不准易科罰│
│    │          │金為例外，是以比較修法前後之規定，應認修正後刑法第│
│    │          │41條第1 項前段提高易科罰金之折算標準之適用，對於行│
│    │          │為人而言較為不利                                  │
├──┼─────┼─────────────────────────┤
│ ５ │主刑罰金刑│刑法第33條第5款有關罰金刑部分，在新法部分係規定為 │
│    │部分      │罰金：新臺幣1,000元以上，以百元計算之。而舊法時則 │
│    │          │係規定為罰金：1元以上。經比較修法前後之規定，應認 │
│    │          │修正前刑法第33條第5款之規定，對行為人有利。       │
├──┴─────┴─────────────────────────┤
│總結：本案綜合前開比較結果，仍應適用舊法之規定                      │
└──────────────────────────────────┘
